臺灣臺北地方法院民事裁定  
111年度抗字第433號
抗  告  人  黃純清  
相  對  人  臺灣中小企業銀行股份有限公司

法定代理人  林謙浩  
代 理 人兼  
送達代收人  林易    
關  係  人  陳秀娟  
上列抗告人因拍賣抵押物事件，對於本院民國111 年8 月15日所
為111 年度司拍字第152 號民事裁定提起抗告，本院裁定如下：
    主  文
抗告駁回。
抗告程序費用新臺幣壹仟元由抗告人負擔。
    理  由
一、按不動產所有人設定抵押權後，得將不動產讓與他人。但其
    抵押權不因此而受影響；抵押權人，於債權已屆清償期，而
    未受清償者，得聲請法院，拍賣抵押物，就其賣得價金而受
    清償；上開規定於最高限額抵押權準用之，民法第867、第8
    73條、第881條之17有明文規定。次按對信託財產不得強制
    執行。但基於信託前存在於該財產之權利、因處理信託事務
    所生之權利或其他法律另有規定者，不在此限，信託法第12
    條第1項亦有明定。又聲請拍賣抵押物係屬非訟事件，於最
    高限額抵押，法院祇須就抵押權人提出之文件為形式上審查
    ，如認其抵押權已依法登記，並有抵押權登記擔保範圍之債
    權存在，且債權已屆清償期而未受清償，即應為准許拍賣抵
    押物之裁定；至於法院所為准許與否之裁定，無確定實體法
    上法律關係存否之效力，債務人或抵押人對抵押債權及抵押
    權之存否如有爭執，應另循訴訟途徑以謀解決，不得僅依抗
    告程序聲明其爭執，並據為廢棄准許拍賣抵押物裁定之理由
    （最高法院94年度台抗字第631號、94年度台抗字第270號裁
    定意旨參照）。準此，法院就聲請拍賣抵押物之非訟事件，
    於抵押權形式上已依法登記，且所擔保之抵押債權屆清償期
    而未受清償時，即應為准許拍賣抵押物之裁定，當事人如就
    實體上法律關係尚存爭執，即應另行起訴以求解決，非依抗
    告程序所能救濟。
二、相對人於原審之聲請意旨略以：關係人陳秀娟前於民國103
    年4月10日將其名下所有如附表所示之不動產（下稱系爭不
    動產），設定登記擔保債權總金額新臺幣（下同）6,600萬
    元之最高限額抵押權予相對人，又於104年7月2日將前開擔
    保債權總金額變更為7,500萬元，並約定擔保債權確定期日
    為134年7月1日（下稱系爭最高限額抵押權），供作其對於
    抗告人債務之擔保。而關係人陳秀娟於110年1月6日與相對
    人簽訂個人貸款綜合契約（下稱系爭契約Ａ）、個人貸款綜
    合契約（下稱系爭契約Ｂ），分別與原告約定於融資額度新
    臺幣（下同）1,430萬元、5,400萬元金額範圍內為授信往來
    ，嗣於110年11月29日出具授信動用申請書，向相對人借款1
    ,430萬元、5,400萬元，均約定借款期間自110年11月29日起
    至111年3月26日止，利息按月依系爭契約Ａ、Ｂ約定方式計付
    ，本金則於到期時一次清償。又關係人陳秀娟於110年12月7
    日將系爭不動產信託予抗告人，於同年月8日辦畢信託登記
    。詎關係人陳秀娟於111年3月24日僅繳付迄至同年1月29日
    之利息後即未依約付息，前揭借款期間屆滿後亦未依約返還
    上開2筆借款本息，依系爭契約Ａ、Ｂ約定，所有債務均喪失
    期限利益，視為全部到期，關係人陳秀娟迄今尚欠借款本金
    6,830萬元暨利息、違約金未清償。為此，爰聲請拍賣系爭
    不動產以資受償等語。　
三、抗告意旨略以：金融監督管理委員會（下稱金管會）為因應
    嚴重特殊傳染性肺炎，函請包含相對人在內之各銀行應對受
    疫情影響之還款困難者提供展延或緩繳等措施，惟相對人未
    主動告知關係人陳秀娟可申請展延還款，逕予聲請拍賣抵押
    物，實與金管會前揭政令相違，爰依法提起抗告等語。　　
四、經查，相對人主張關係人陳秀娟將系爭不動產設定系爭最高
    限額抵押權予相對人，擔保關係人陳秀娟對相對人之借款債
    務，嗣關係人陳秀娟於110年11月29日分別向相對人借款1,4
    30萬元、5,400萬元，迄今該等借款已屆清償期然均未清償
    完畢，而該不動產已於110年12月8日信託登記予抗告人等情
    ，業據相對人提出系爭契約Ａ、Ｂ、授信動用申請書、借據、
    撥還款明細查詢單、放款利率歷史資料表、系爭不動產登記
    第一類謄本、他項權利證明書、103年4月8日抵押權設定契
    約書、104年7月2日抵押權設定契約書等件為證（見原審卷
    第7至37、52至61頁），是依相對人所提文件為形式上審查
    ，足徵系爭最高限額抵押權已依法登記，並有抵押權登記擔
    保範圍之債權存在，洵堪認定。又系爭不動產雖為信託財產
    ，惟關係人陳秀娟係於103年4月8日將系爭不動產設定系爭
    最高限額抵押權予相對人，並於110年11月29日向相對人借
    款後，始於110年12月8日將系爭不動產信託登記予抗告人，
    依民法第867條規定，系爭最高限額抵押權自不受影響，且
    系爭最高限額抵押權及其擔保之債權均係於關係人陳秀娟設
    定信託前已存在之權利，亦不受信託法第12條所定不得強制
    執行之限制。從而，原裁定認系爭最高限額抵押權合於民法
    第873條之規定，乃依法准予拍賣系爭不動產，核無不合。
    抗告人雖辯稱相對人未主動通知關係人陳秀娟辦理展延還款
    期限，不得逕予聲請拍賣系爭不動產云云，惟此核屬實體上
    爭執，尚非本件非訟事件程序所得審究，依前揭說明，自應
    由抗告人另行提起訴訟以資解決。因此，原裁定於法並無違
    誤，抗告意旨執前詞指摘原裁定不當，求予廢棄，為無理由
    ，應予駁回。
五、據上論結，本件抗告為無理由，依非訟事件法第46條、第21
    條第2項、第24條第1項，民事訴訟法第495條之1第1項、第4
    49條第1項、第95條、第78條，裁定如主文。
中　　華　　民　　國　　111 　年　　9 　　月　　28　　日
                  民事第五庭   審判長法  官   匡偉 
　　　　　　　　　　　　　　　　　　 法  官   鄭佾瑩
　　　　　　　　　　　　　　　　　　 法  官   劉娟呈  
以上正本係照原本作成。　　　　　　　　　　　　　　　　 
本裁定除以適用法規顯有錯誤為理由外，不得再抗告。如提起再
抗告，應於收受後10日內委任律師為代理人向本院提出再抗告狀
，並繳納再抗告費新臺幣1,000 元。
中　　華　　民　　國　　111 　年　　9 　　月　　28　　日
                                     書記官   廖健宏

附表：
土地標示        編號       土       地       坐        落     面積    權利範圍  縣市 鄉鎮市區 段 小段 地號 平方公尺  一 臺北市 大安區 懷生段 三 0000-0000 300 10000分之788 

建物標示       編號 建號 基地座落 建築式樣、主要建築材料及房屋層數 建物面積  權利範圍   建物門牌  層次及層次面積 附屬用途及面積  一 00000-000 臺北市○○區○○段○○段000000000地號 鋼筋混凝土造，12層樓房 第11層，203.92平方公尺 陽台：14.72平方公尺 全部   臺北市○○區○○○路○段000號11樓      【備考】共有部分：懷生段三小段00000-000建號，445.23平方公尺，權利範圍10000分之727